---
title: "Descriptive Statistics"
author: "Dean Hawk"
date: "2024-07-23"
output: html_document
---

```{r 环境配置}
rm(list = ls())
library(tidyverse)
library(Hmisc)
```


# 目录：描述性统计的几种方法
• 自定义函数
• 自定义描述性统计函数：创建一个函数来计算基本的描述性统计量，如均值、中位数、标准差等。

• R 基础函数
• `summary()`：使用 R 基础函数`summary()`来获取数据的描述性统计信息。

• R 包中的函数
• `psych::describe()`：使用`psych`包中的`describe()`函数来获取更详细的描述性统计信息。
• `pastecs::stat.desc()`：使用`pastecs`包中的`stat.desc()`函数来获取描述性统计信息，包括偏度和峰度。
• `skimr::skim()`：使用`skimr`包中的`skim()`函数来获取全面的描述性统计信息。
• `bruceR::Describe()`：使用`bruceR`包中的`Describe()`函数来获取描述性统计信息。
• `Hmisc::describe()`：使用`Hmisc`包中的`describe()`函数来获取描述性统计信息。

## 1.自定义函数

```{r 自定义函数}
#整理成描述性统计的函数
my_describe <- function(x){
  options(digits = 3)
  N = length(x);
  Min = min(x, na.rm = TRUE);
  Q1 = quantile(x, probs = 0.25, na.rm = TRUE);
  Median = median(x, na.rm = TRUE);
  Q3 = quantile(x, probs = 0.75, na.rm = TRUE);
  Max = max(x, na.rm = TRUE);
  Mean = mean(x, na.rm = TRUE);
  Var = var(x, na.rm = TRUE);
  Sd = sd(x, na.rm = TRUE);
  Range = abs(diff(range(x)));
  #返回结果
  return(data.frame(N = N, Min = Min, Q1 = Q1, Median = Median, Q3 = Q3, Max = Max, Mean = Mean, Var = Var, Sd = Sd, Range = Range))
}
#可对data数据集批量使用
sapply(mtcars, my_describe)
```

## 2.基础包中summary()函数

可得到数值型变量的最小值、下四分位数、中位数、上四分位数和最大值。

```{r}
head(mtcars)
data <- mtcars[c("mpg","disp","hp")]
summary(data)
```

## 3.psych包中describe()函数

```{r}
library(psych)
describe(data)
```

## 4.pastecs包中stat.desc()函数

当设置norm=TRUE（非默认）时，可以返回偏度和丰度（统计显著程度）和Shapiro-Wilk正态检验的结果。

其中p=0.05表示计算平均数的置信区间默认置信度为0.95.

```{r}
# install.packages("pastecs")
library(pastecs)
options(digits=3) #设定三位小数
stat.desc(data,norm = TRUE)
```

## 5.skimr::skim(raw)

```{r}
# install.packages("skimr")
library(skimr)
skimr::skim(data)
```

## 6.bruceR::Describe()

```{r}
# pacman::p_load(bruceR)
bruceR::Describe(mtcars)
```

## 7.Hmisc::describe()

```{r}
# pacman::p_load(Hmisc)
Hmisc::describe(mtcars)
```






















