---
title: "数据探索与可视化"
author: "Dean Hawk"
date: "2024-07-23"
output: html_document
---

## graphics包

### 1.条形图 barplot()
### 2.箱线图 boxplot()
### 3.直方图 hist()
### 4.矩阵图 pairs()

```{r}
# load package
rm(list = ls())
library(tidyverse)
library(graphics)

# data import
d1 <- mtcars

# 条形图 barplot()
count <- table(d1$cyl)
graphics::barplot(count)

# 箱线图 boxplot()
graphics::boxplot(d1)

# 直方图 hist()
# hist(d1)

# 散点图 plot()
# graphics::plot(d1) # 所有的两两变量矩阵

graphics::plot(d1 %>% 
                 select(1:4)) # 选择具体列

graphics::plot(d1$cyl,d1$mpg) # 具体参数

graphics::plot(mtcars$wt, mtcars$mpg,
     main = "Scatterplot of Weight vs MPG with Regression Line",
     xlab = "Weight (1000 lbs)",
     ylab = "Miles per Gallon",
     pch = 19,
     col = "blue")+ # 使用plot()绘制带回归线的散点图
abline(lm(mpg ~ wt, data = mtcars), col = "red", lwd = 2)  # 添加回归线

# 矩阵图 pairs()
graphics::pairs(d1) # 所有的两两变量矩阵

pairs(
  ~ Fertility + Education + Catholic, # 选择列
  data = swiss,
  # row1attop=FALSE, #反对角线
  subset = Education < 20, # 选择子集
  main = "Swiss data, Education < 20" # 标题
)

panel.hist <- function(x, ...)
{
    usr <- par("usr"); on.exit(par(usr))
    par(usr = c(usr[1:2], 0, 1.5) )
    h <- hist(x, plot = FALSE)
    breaks <- h$breaks; nB <- length(breaks)
    y <- h$counts; y <- y/max(y)
    rect(breaks[-nB], 0, breaks[-1], y, 
         # col = "cyan",
         ...)
}
pairs(d1[1:5], 
      panel = panel.smooth,
      cex = 1.5, 
      pch = 24, # 三角形
      bg = "light blue", 
      horOdd=TRUE,
      diag.panel = panel.hist, 
      cex.labels = 2, 
      font.labels = 2)
panel.smooth <- function(x, y, ...) {
  points(x, y, ...)
  abline(lm(y ~ x), col = "blue")
} # 自定义pairs()的面板函数
pairs(mtcars,
      main = "Pairs Plot of mtcars with Regression Lines",
      pch = 19, # 实心圆点
      col = "darkgreen",
      panel = panel.smooth) # 使用自定义面板函数绘制成对散点图矩阵


panel.diag <- function(x, ...) {
  usr <- par("usr")
  on.exit(par(usr))
  par(usr = c(usr[1:2], 0, 1.5))
  d <- density(x, na.rm = TRUE)
  lines(d$x, d$y)
} # 自定义对角线图形（显示密度图）
panel.lower <- function(x, y, ...) {
  points(x, y, ...)
  abline(lm(y ~ x), col = 'blue')
} # 自定义下半部分图形（显示平滑散点图）
panel.upper <- function(x, y, ...) {
  usr <- par("usr")
  on.exit(par(usr))
  par(usr = c(0, 1, 0, 1))
  r <- round(cor(x, y, use = "complete.obs"), 2)
  text(0.5, 0.5, paste0("r = ", r))
} # 自定义上半部分图形（显示相关系数）
pairs(
  ~ mpg + wt + hp + drat,
  data = mtcars,
  main = "Pairs Plot of mtcars with Custom Panels",
  diag.panel = panel.diag,
  lower.panel = panel.lower,
  upper.panel = panel.upper,
  pch = 19, # 实心圆点
  col = "darkgreen"
) # 使用自定义函数创建成对散点图矩阵

pairs(iris[1:4], main = "Anderson's Iris Data -- 3 species",
      pch = 21, bg = c("red", "green3", "blue")[unclass(iris$Species)]) #自定义颜色
```

## DataExplorer包

```{r}
rm(list = ls())
library(DataExplorer)
d1 <- mtcars
head(d1)

DataExplorer::plot_str(d1)  # 浏览信息
DataExplorer::introduce(d1) # 基础信息
DataExplorer::plot_correlation(d1) # 相关性热图
DataExplorer::plot_boxplot(d1,by = "disp") #箱线图
DataExplorer::plot_bar(d1) # 条形图
DataExplorer::plot_density(d1) # 密度图
DataExplorer::plot_histogram(d1) #直方图
DataExplorer::plot_missing(d1) # 缺失值
DataExplorer::plot_scatterplot(d1,by = "cyl")  # 散点图
DataExplorer::plot_qq(d1) # QQ图
```

## GGally包

### ggpairs()

矩阵部分
成对矩阵有三个主要部分： lower、upper和diag。 lower和upper可能包含三种绘图类型： continuous、combo和discrete。 'diag' 仅包含continuous或 discrete。

  continuous：X 和 Y 都是连续变量
  combo：一个 X 和 Y 变量是离散的，另一个是连续的
  discrete：X 和 Y 都是离散变量
为了调整每个部分，可以提供一个信息列表。该列表可由以下元素组成：

  continuous：表示函数尾部的字符串ggally_NAME，或者自定义函数
  combo：表示函数尾部的字符串ggally_NAME，或者自定义函数。（不适用于列表diag）
  discrete：表示函数尾部的字符串ggally_NAME，或者自定义函数
  mapping：如果提供了映射，则只有该部分的映射会被覆盖
当前有效功能的列表ggally_NAME可在 中看到vig_ggally("ggally_plots")。

```{r message=FALSE}
library(tidyverse)
library(GGally)
d1 <- mtcars
# 自定义颜色
ggpairs(iris, 
        mapping = aes(color = Species), # 按照种类区分颜色
        # columns = c('Sepal.Length', 'Sepal.Width', 'Petal.Length', 'Petal.Width'),
        # columnLabels = c('Sepal.Length', 'Sepal.Width', 'Petal.Length', 'Petal.Width','Species'),
        lower = list(continuous=wrap("smooth")),
        progress = FALSE) + 
  scale_colour_manual(values=c('red','blue','orange')) + # 指定颜色
  theme_bw()

# 散点回归线+密度图+相关系数矩阵图
ggpairs(
  mtcars %>% 
    select(1:4),
  title = "Pairs Plot of mtcars with Custom Panels",
  upper = list(continuous = wrap("cor", size = 5)), # 上半部分图形
  lower = list(continuous = wrap("smooth", alpha = 0.6),combo = "facetdensity"), # 下半部分图形
  diag = list(continuous = wrap("densityDiag")), # 对角线图形
  progress = FALSE
) + 
  theme_bw() + 
  theme(plot.title = element_text(hjust = 0.5))

# 散点回归线+直方图+相关系数矩阵图
ggpairs(
  mtcars,
  columns = c("mpg", "wt", "hp", "drat"),
  # columnLabels = c("Total Bill", "Time of Day", "Tip","drat"), #列重命名
  lower = list(continuous=wrap("smooth",alpha=0.6)),
  diag = list(continuous=wrap("barDiag"),binwidth=1),
  progress = FALSE
)+
  theme(plot.title = element_text(hjust = 0.5))+
  theme_bw()

# 自定义对角线绘图函数并创建散点图矩阵
custom_diag <- function(data, mapping, ...) {
  ggplot(data = data, mapping = mapping) +
    geom_histogram(aes(y = ..density..), 
                   # binwidth = 1, 
                   # fill = "lightblue", 
                   color = "black", 
                   ...) +
    geom_density(alpha = 0.5,
                 # fill = "red",
                 ...)
}
p <- ggpairs(
  d1,
  columns = c(1,3:7),
  upper = list(continuous=wrap("cor",size=8)),
  lower = list(continuous = wrap("smooth")),
  diag = list(continuous = custom_diag),
  progress = FALSE
) %>% 
  print()
```
